臺灣士林地方法院民事裁定              100年度監字第299號
聲  請  人  張福文
聲請人聲請選任受監護宣告之人特別代理人事件，本院裁定如下
：
    主  文
選任新北市政府社會局於受監護宣告之人張素卿（女、民國○○年
○月○○日生、國民身分證統一編號：Ｚ000000000號）就辦理被繼
承人張稻（男、民國○○年○○月○○日生、國民身分證統一編號：
Ｚ000000000號，已於100 年3 月19日死亡）之遺產分割事宜，為
受監護宣告之人張素卿之特別代理人。
聲請程序費用新臺幣壹仟元由聲請人負擔。
    理  由
一、本件聲請意旨略以：聲請人張福文為張素卿之兄，張素卿自
    幼患有極重度智能障礙，致不能為意思表示或受意思表示，
    前經鈞院以100 年度監宣字第106 號裁定為受監護宣告之人
    ，並選定聲請人為張素卿之監護人。又聲請人及張素卿之父
    張稻於民國100 年3 月19日死亡，聲請人及張素卿同為張稻
    之繼承人，就辦理張稻之遺產分割事宜，與張素卿之利益相
    反，依法不得代理，為此，聲請選任聲請人之媳陳秋香擔任
    張素卿之特別代理人等語。
二、按監護人於監護權限內，為受監護宣告之人之法定代理人。
    監護人之行為與受監護宣告之人之利益相反或依法不得代理
    時，法院得因監護人、受監護宣告之人、主管機關、社會福
    利機構或其他利害關係人之聲請或依職權，為受監護宣告之
    人選任特別代理人。民法第1113條、第1098條分別定有明文
    。又民法第1098條第2 項所稱「依法不得代理」係採廣義解
    釋，包括民法第106 條禁止自己代理或雙方代理之情形，以
    及其他一切因利益衝突，法律上禁止代理之情形而言。
三、經查，聲請人主張之上開事實，業據提出戶籍謄本、繼承系
    統表、遺產分割協議書等件為證，並經本院依職權調取100
    年度監宣字第106 號案卷查核無誤，堪信為真。聲請人既為
    受監護宣告之人張素卿之監護人，亦同時為被繼承人張稻之
    繼承人，關於張稻之遺產分割事宜，如擔任張素卿之法定代
    理人，將造成自己代理之情形，此時應認其與張素卿之利益
    相反，依法不得代理，即有為張素卿選任特別代理人之必要
    ，而聲請人為被繼承人張稻之子，屬利害關係之人，自得為
    本件聲請。又受監護宣告之人張素卿之父已歿，其母及兄弟
    姊妹姐均同為遺產繼承人，且皆未拋棄繼承，此業據聲請人
    到庭陳明在卷（見本院100 年12月12日筆錄）。本院考量陳
    秋香為聲請人之媳，與聲請人關係緊密，不宜擔任張素卿之
    特別代理人；至張素卿現雖有二名姑姑及一名叔叔，惟其3
    人之教育程度均僅有國民小學，此業據聲請人到庭陳明在卷
    （見本院100 年12月12日筆錄），其等恐無法勝任本件特別
    代理人之職務，自亦不宜選任之。本院審酌新北市政府社會
    局為社會福利主管機關，具專業知識及人才，並具公信力，
    因認受監護宣告之人張素卿關於辦理被繼承人張稻之遺產分
    割事宜，選任新北市政府社會局擔任張素卿之特別代理人為
    適當，爰裁定如主文所示。又本件特別代理人就任後，應以
    善良管理人之注意執行其職務，俾維受監護宣告人之最佳利
    益，併予敘明。
四、依非訟事件法第138 條之5 第2 項、第131 條之2 第2 項、
    第122 條第3 項，裁定如主文。
中    華    民    國   100    年    12    月    29    日
                  家事庭法  官  陳文通
以上正本係照原本作成。
如不服本裁定，應於送達後10日內向本院提出抗告狀，並繳納抗
告費新臺幣1,000元。
中    華    民    國   100    年    12    月    29    日
                        書記官  陳玉瓊